【裁判字號】    99,訴,41
【裁判日期】    990512
【裁判案由】    強制猥褻
【裁判全文】
臺灣彰化地方法院刑事判決                99年度訴字第41號
公  訴  人  臺灣彰化地方法院檢察署檢察官
被      告  乙○○
選任辯護人  張貴閔律師
上列被告因妨害性自主案件，經檢察官提起公訴（98年度調偵字
第669號），本院判決如下：
    主  文
乙○○犯以藥劑強制猥褻罪，處有期徒刑參年貳月。
    事  實
一、乙○○欲介紹工作給其乾女兒莊淑貞，莊淑貞之已成年友人
    甲 ○（即警卷代號0000-0000 號女子，下稱甲 ○，渠真實姓
    名、年籍均詳見警卷內彰化縣警察局彰化分局性侵害案件被
    害人代號與真實姓名對照表）因也想找工作，遂與莊淑貞一
    同於民國97年12月1 日下午6 、7 時許之前某時，搭乘客運
    自臺北南下至彰化市，莊淑貞乃隨手帶1 瓶寶特瓶裝之冰鎮
    紅茶於途中飲用，渠2 人於同日下午6 、7 時許到達彰化市
    後，乙○○乃前往搭載渠等至乙○○所介紹之工作場所（按
    ：為一店面）看過後，復將莊淑貞、甲 ○載至其位於彰化縣
    彰化市○○路196 號之租屋處，之後，莊淑貞、甲 ○向乙○
    ○借機車出外找渠等之友人，乙○○見莊淑貞、甲 ○外出時
    ，未將莊淑貞攜帶而放置在其租屋處桌上之上述該瓶紅茶隨
    同帶出，且瓶內尚有剩餘之紅茶，竟起意基於對於女子以藥
    劑違反其意願而為猥褻行為之犯意，趁機將其前在財團法人
    臺灣省私立仁愛之家附設靜和醫院（下稱靜和醫院）看診時
    ，由該醫院醫師所開立之安眠藥物Modipanol （內含有氟硝
    西泮Flunit razepam成分，俗稱FM2 ）摻入該瓶紅茶內，待
    莊淑貞與甲 ○返回乙○○上開租屋處時，不知情之甲 ○乃飲
    用上開紅茶約1 、2 口，乙○○見甲 ○並未立即昏迷，又提
    議一同外出吃宵夜，此時，莊淑貞因感覺想睡覺，而未與乙
    ○○、甲 ○一同外出而留在乙○○上開租屋處睡覺，乙○○
    遂僅帶甲 ○外出吃宵夜，席間，甲 ○在乙○○之提議下，復
    飲用少許香檳酒（約塑膠免洗杯（果汁杯）2 杯之量）。俟
    於同日晚上11時30分許，乙○○帶甲 ○返回其上開租屋處時
    ，甲 ○感覺口渴想喝水，乙○○在告以無開水可供飲用後，
    進而勸誘甲 ○飲用上述該瓶紅茶，甲 ○因不疑有他，乃將該
    瓶紅茶內所餘約3 分之1 容量之紅茶全數飲畢後即感頭痛而
    至乙○○床上休息，旋因藥性發作昏迷不醒人事而無法抵抗
    ，乙○○隨即違反甲 ○意願，摟抱甲 ○身體，進而以手撫摸
    甲 ○胸部，並以嘴親吻甲 ○嘴巴之方式對甲 ○強制猥褻以滿
    足其性慾。嗣於翌日（即97年12月2 日凌晨０時許），莊淑
    貞一覺醒來，見乙○○摟著甲 ○，向前欲將乙○○推開，發
    現甲 ○所著束胸脫落及乙○○正親吻甲 ○嘴巴，旋通知朋友
    前來並報警，警方到場處理時，並扣得前述寶特瓶裝之冰鎮
    紅茶1 瓶（內剩約3 毫升之紅茶，經取2 毫升鑑驗，餘約1
    毫升），因而查獲上情。
二、案經甲 ○訴由彰化縣警察局彰化分局報告臺灣彰化地方法院
    檢察署檢察官偵查起訴。
    理  由
壹、證據能力部分
    按被告以外之人於審判外之陳述，雖不符前4 條之規定，而
    經當事人於審判程序同意作為證據，法院審酌該言詞陳述或
    書面陳述作成時之情況，認為適當者，亦得為證據；當事人
    、代理人或辯護人於法院調查證據時，知有第159 條第1 項
    不得為證據之情形，而未於言詞辯論終結前聲明異議者，視
    為有前項之同意，刑事訴訟法第159 條之5 定有明文。本案
    下列引為證據之證人陳述及書證，檢察官、被告及其選任辯
    護人均未爭執其證據能力，復未於言詞辯論終結前聲明異議
    ，而本院審酌並無證據顯示該等證據有違法取供、違法取證
    或存有明顯瑕疵之情形，且均與本案具有關連性，為證明犯
    罪事實存否所必要，認為以之作為證據均應屬適當，揆諸上
    開規定，應認均具有證據能力。又扣案系爭瓶裝紅茶之寶特
    瓶1 瓶，係員警依合法扣押程式所得之物證，並為檢察官、
    被告及其選任辯護人所不爭執，且迄至言詞辯論終結前亦均
    未聲明異議，本院審酌並無證據顯示該扣案物有違法取得之
    情形，且與本案具有關連性，並經本院於審理期日當庭提示
    予檢察官、被告及其選任辯護人而依法踐行調查程式，認為
    以之作為證據亦屬適當，依法亦認具有證據能力。
貳、實體部分：
一、上揭犯罪事實，業據被告乙○○坦承不諱，核與證人即告訴
    人甲 ○於本院證述：係證人莊淑貞說她乾爸即被告要介紹工
    作給她，渠才與證人莊淑貞於前述時間，一起坐客運到彰化
    市，由被告接渠等至他介紹之工作的店看，之後約在同日晚
    上8 、9 點回到被告的家（指被告上址租屋處）後，渠與證
    人莊淑貞向被告借機車一同外出找朋友，並沒有將證人莊淑
    貞帶往被告家的該瓶紅茶帶出門，該瓶紅茶放在被告家的桌
    上，待渠與證人莊淑貞返回被告租屋處時，渠有飲用該瓶紅
    茶約1 、2 口，被告乃提議外出吃宵夜，證人莊淑貞說不想
    吃宵夜，遂留在被告租屋處，並未與渠及被告一同外出吃宵
    夜，渠與被告外出吃宵夜時，被告有問渠要不要喝酒，渠才
    喝約2 杯果汁杯量的酒，待渠與被告返回被告租屋處後，渠
    因口渴向被告詢問有無水可喝，被告答稱沒有後，即叫渠將
    該瓶紅茶喝完，渠乃將該瓶內所餘約3 分之1 容量之紅茶全
    數飲完後，感覺頭痛而至被告床上休息，旋即昏迷不醒人事
    等主要情節【見本院審理筆錄第4 至8 頁】，及證人莊淑貞
    於警詢及偵查中證稱：伊與伊朋友（即甲 ○）是於97年12月
    1 日從台北坐車到彰化大約下午7 時許，伊就打電話給被告
    來載伊等，當時伊有從台北帶來1 瓶寶特瓶裝之冰鎮紅茶放
    置被告住處（指被告上址租屋處），之後伊與甲 ○向被告借
    機車出去約1 個多小時，... 後來伊感覺頭昏想睡覺，就先
    在被告住處睡，然後被告及甲 ○又去吃麻油雞，伊沒有跟去
    ，當伊醒過來時轉過身來就看到被告跟甲 ○睡在同一張床上
    ，那時是97年12月2 日凌晨０時許，... 當時伊看見被告有
    摟著甲 ○，伊就很生氣去推開被告，發現甲 ○的束胸掉了，
    被告還在親她的嘴，... 伊有叫告訴人（即甲 ○）但叫不醒
    ... 被告說這是他和甲 ○的事，要伊不要管，就把伊趕出去
    ，伊叫朋友要去報警等主要情節，均大致相符。而經警於97
    年12年2 月上午10時許，帶告訴人甲 ○至財團法人彰化基督
    教醫院採集尿液送驗，亦檢出7-aminoflunitrazepam（FM 2
    代謝物）乙節，有台北榮民總醫院臨床毒物科97年12月29
    日檢驗報告在卷可參，並有前述寶特瓶裝之冰鎮紅茶1 瓶（
    內原剩約3 毫升之紅茶）扣案可資佐證，且經將該瓶紅茶送
    鑑定，取2 毫升鑑驗，確檢出氟硝西泮（Flunitrazepam ，
    俗稱FM2 ）乙節，有內政部警政署刑事警察局98年1 月17日
    刑鑑字第0970194774號鑑定書在卷可資佐證（見警卷第22頁
    ）。又被告在靜和醫院就診時該醫院醫師開立與被告之藥物
    ，其中之Modipanol 藥物確含有Flunitrazepam 成分，亦有
    靜和醫院98年11月19日中仁靜醫字第549 號函及檢附之被告
    就診病歷影本1 份（見調偵字卷字第15至23頁）、行政院衛
    生署管制藥品管理局98年12月8 日管檢字第09 80012838 號
    函（見調偵字卷字第25頁）在卷可按。以上事證，均足認被
    告自白核與事實相符，本案事證明確，被告犯行堪予認定，
    應依法論科。至證人甲 ○及莊淑貞固於警詢均證稱渠等到達
    彰化，由被告前往搭載後，被告是先載渠等至其住處，之後
    渠等向被告借機車外出，後來（指證人甲 ○與莊淑貞外出找
    友人，返回被告租屋處之後）甲 ○沒有喝該瓶紅茶，接下來
    ，渠2 人復與被告外出看1 間店面後，證人莊淑貞因感覺頭
    昏想睡覺，就先回到被告住處睡，然後被告與甲 ○才又去吃
    麻油雞等情節發生之經過順序與被告及證人甲 ○於本院所供
    、證述略有出入，然本院審酌證人甲 ○、莊淑貞或因本案甫
    一發生不久即製作警詢筆錄，致一時緊張而陳述有誤之可能
    性非無，審及被告與證人甲 ○於本院係在對質詰問之過程中
    ，就上開各項事件發生之經過順序均供、證述相符一致，是
    認被告及證人甲 ○於本院所述之事發經過順序較為可採，附
    此敘明。
二、論罪科刑：
（一）查被告將內含Flunitrazepam （氟硝西泮）成分之安眠藥
      物Modipanol 摻入上開寶特瓶裝之冰鎮紅茶內，以誘使告
      訴人甲 ○飲用後，摟抱告訴人甲 ○身體，撫摸告訴人甲 ○
      胸部及以嘴親吻告訴人甲 ○之嘴巴，在客觀上已足以引起
      一般人之性慾，主觀上亦可滿足被告之性慾，自屬猥褻行
      為無疑，乃該當刑法第224 條強制猥褻之構成要件，並有
      刑法第222 條第1 項第4 款之情形，核其所為，係犯同法
      第224 條之1 以藥劑強制猥褻罪（即加重強制猥褻罪）。
      至被告將前述安眠藥物摻入上開紅茶內以勸使告訴人甲 ○
      飲用，該藥物內含有Flunitrazepam （氟硝西泮）成分，
      有上揭證據可證（詳如前述），雖Flunitrazepam （氟硝
      西泮）係屬毒品危害防制條例規範之第三級毒品，然本院
      審酌該等安眠藥物係被告至靜和醫院就診時，由該醫院醫
      師開立予被告服用，被告為本件犯行時，主觀上應僅認知
      該藥物係屬具安眠作用之藥劑，而非作為第三級毒品之用
      ，故被告應無該當毒品危害防制條例第6 條第3 項以欺瞞
      或其他非法方法使人施用第三級毒品罪之構成要件可言，
      附此敘明。
（二）辯護人固為被告辯護以被告患有重度憂鬱症，案發前曾服
      用靜和醫院開立之藥物及飲酒，於案發時之辨識能力可能
      較一般人為低云云。惟查，被告於本院審理時自承其於為
      本件犯行前，即與告訴人甲 ○外出吃宵夜時，僅飲用加水
      稀釋後約2 杯半塑膠免洗杯量的香檳酒，喝不多等語（見
      本院審理筆錄15頁），足見被告應未因飲酒達失去判斷是
      非之程度，又經本院檢附被告在靜和醫院就診之病歷，送
      請行政院衛生署草屯療養院鑑定被告於本件行為時，是否
      有刑法第19條規定之「因精神障礙或其他心智缺陷，致不
      能辨識其行為違法或欠缺依其辨識而行為之能力，或致其
      辨識行為違法或依其辨識而行為之能力，顯著減低」之情
      形，該院鑑定後函覆本院以：綜合王員（即被告）過去生
      活史、疾病史及鑑定所得資料，王員於鑑定過程中，言談
      閃爍、迂迴、避重就輕，且多次強調自己近來努力行善，
      彌補自己過去的錯誤，有企圖藉此博得好印象之可能。此
      外，選擇性記憶的情形明顯，如詢問前科史時，特意避開
      過去的性侵害犯行起訴紀錄及記得當晚與被害人去吃宵夜
      ，卻不記得自己是否在紅茶中加入安眠藥等。描述過去的
      前科紀錄時，多將犯行原因歸咎於藥物使用或是因為他人
      的影響所致，有逃避自身行為責任的傾向。因此，本院推
      論其犯行時之精神狀況，並未有因精神障礙或其他心智缺
      陷，致不能辨識其行為違法或欠缺依其辨識而行為之能力
      ，或致其辨識行為違法或依其辨識而行為之能力，顯著減
      低」之情形等節，亦有行政院衛生署草屯療養院99年4 月
      2 日草療精字第2013號函及檢附之性侵害加害者鑑定報告
      書1 份存卷可參，堪認被告實行本件犯行，要與其飲酒及
      患有精神疾病無涉，辯護人上開所辯應無理由，被告自無
      刑法19條免除及減輕其刑規定之適用。
（三）爰審酌被告為逞一己私慾妨害他人性自主權，下藥劑對告
      訴人為猥褻行為，造成告訴人身心受創，行為實不足取，
      並考量被告犯後坦認犯行，業與被害人甲 ○達成和解，有
      彰化縣彰化市調解委員會調解書1 紙在卷可參（見調偵字
      卷第2 頁），及參酌被告前曾因故意犯罪受有期徒刑以上
      刑之宣告，業已執行完畢逾5 年之前科素行（有臺灣高等
      法院被告前案紀錄表1 紙在卷可查）、生活狀況、品行、
      智識程度等一切情狀，爰量處如主文所示之刑。至蒞庭檢
      察官雖對被告具體求刑有期徒刑3 年6 月，惟本院綜合上
      揭各情，認對被告處以如主文所示之刑，已足收懲儆之效
      。另辯護人固又主張被告是因服藥及喝酒一時失控，始為
      本件犯行，請求對被告宣告以2 年以下有期徒刑，並為緩
      刑之宣告云云，然本院審酌被告雖業與告訴人甲 ○和解，
      如上所述，且被告固有飲酒（此經被告供述及證人甲 ○於
      本院證述在卷）及罹患有重度憂鬱症之精神疾病，有被告
      提出之由靜和醫院出具之診斷證明書（見調偵字卷第14頁
      ）及上揭卷附之靜和醫院病歷可參，但被告該病症顯然並
      未影響被告決定是否實行本件犯行之判斷，核與其實行本
      件犯行無涉，已如上述，被告係在告訴人甲 ○不知情之情
      況下，誘使告訴人甲 ○飲用其已摻入上開安眠藥物之飲料
      ，進而對告訴人甲 ○為猥褻行為，其所為之犯罪行為，為
      一般大眾所難接受，更為社會上女性所深惡痛絕，難認其
      犯罪情狀有何可憫恕之處，再本院係量處被告有期徒刑3
      年2 月，亦不符合緩刑之要件，是辯護人上開主張亦無理
      由，併此敘明。至扣案之前開寶特瓶裝冰鎮紅茶1 瓶，並
      非被告所有（應係證人莊淑貞所有），雖被告將靜和醫院
      醫師開立予其合法持有之上開藥物摻入莊淑貞所有之該等
      瓶紅茶內，然該藥物顯已溶合於該瓶紅茶內而無法析離，
      業屬證人莊淑貞所有之物，是爰不予宣告沒收，併此敘明
      。
據上論斷，應依刑事訴訟法第299 條第1 項前段，刑法第224 條
之1，判決如主文。
本案經檢察官陳建佑到庭執行職務。
中    華    民    國    99    年    5     月    12    日
                  刑事第二庭    審判長法  官  石馨文  
                                      法  官  江彥儀
                                      法  官  吳芙如
以上正本證明與原本無異。
如不服本判決應於收受判決後10日內向本院提出上訴書狀，並應
敘述具體理由；其未敘述上訴理由者，應於上訴期間屆滿後20日
內向本院補提理由書狀( 均須按他造當事人之人數附繕本) 「切
勿逕送上級法院」。
告訴人或被害人對於判決如有不服具備理由請求檢察官上訴者，
其上訴期間之計算係以檢察官收受判決正本之日期為準。
中    華    民    國    99    年    5     月    12    日
                                      書記官  林明俊
附錄本案論罪科刑法條全文：
中華民國刑法第224條
（強制猥褻罪）
對於男女以強暴、脅迫、恐嚇、催眠術或其他違反其意願之方法
，而為猥褻之行為者，處 6 月以上 5 年以下有期徒刑。

司法院資訊處製作；財團法人民間司法改革基金會備份。
